臺灣臺中地方法院刑事判決　　　　　　　 96年度易字第846號
公　訴　人　臺灣臺中地方法院檢察署檢察官
被　　　告　丙○○
上列被告因詐欺案件，經檢察官提起公訴（九十六年度偵緝字第
四○○號），本院合議庭裁定由受命法官獨任進行簡式審判程序
，判決如下：
    主          文
丙○○幫助意圖為自己不法之所有，以詐術使人將本人之物交付
，處有期徒刑月，如易科罰金，以銀元佰元即新臺幣玖佰元
折算壹日。
    犯罪事實及理由
一、丙○○可預見將自己申請之行動電話門號提供予他人，足供
    他人財產犯罪使用，猶基於幫助他人犯詐欺取財罪之不確定
    故意，先於民國九十四年八月二十三日，向台灣大哥大電信
    業者申辦取得門號0000-000000號行動電話SIM卡，旋於同年
    八月間某日，在臺中市臺中公園，以新臺幣（下同）二千元
    之代價，將上開門號SIM卡出售交付不詳姓名年籍之成年男
    子，而容認他人使用其申辦之行動電話門號以遂行詐欺取財
    犯行。嗣上開不詳姓名年籍之成年男子即與其他不詳姓名年
    籍之成年人，共同意圖為自己不法之所有，基於詐欺取財之
    犯意聯絡，於九十四年八月二十六日，利用不知情之案外人
    乙○○（起訴書誤載為甲○○）所申辦供傳真所用之00-000
    00000號市內電話號碼，盜為轉接至丙○○上開行動電話門
    號，並以該行動電話門號撥打電話，向甲○○施用詐術，謊
    稱其信用卡債逾期未繳云云，使甲○○陷於錯誤，而依對方
    指示操作，於同日將八十萬元轉入案外人吳景龍（另案經檢
    察官偵查中）之土地銀行大甲分行帳戶（帳號：0000000000
    00000號），致受有損害。嗣因甲○○及時報警凍結吳景龍
    之帳戶，該筆八十萬元款項遂未被提領。
二、上開犯罪事實，業據被告丙○○於本院審理時坦承不諱，核
    與被害人甲○○於警詢時指述其因受騙而依對方指示操作，
    致將存款轉入吳景龍帳戶，及乙○○於警詢時陳述其申辦之
    00-00000000號市內電話號碼，遭人盜接至0000-000000號行
    動電話門號使用等情節，均相符合，並有被告前揭行動電話
    門號通聯調閱查詢單、吳景龍土地銀行大甲分行開戶資料、
    客戶往來明細查詢、乙○○前述市內電話遭人盜接使用之繳
    費通知、通話明細表各一份在卷可稽，足見被告自白與事實
    相符。本件事證明確，被告犯行堪以認定。
三、被告行為後，刑法第三十條幫助犯之規定雖經修正，惟此部
    分僅為文字修正，不生有利、不利之情形，依最高法院九十
    五年十一月七日刑事庭第二十一次會議決議，應逕行適用裁
    判時法。又被告行為後，刑法施行法業已修正，增訂第一條
    之一規定：「中華民國九十四年一月七日刑法修正施行後，
    刑法分則編所定罰金之貨幣單位為新臺幣。九十四年一月七
    日刑法修正時，刑法分則編未修正之條文定有罰金者，自九
    十四年一月七日刑法修正施行後，就其所定數額提高為三十
    倍。但七十二年六月二十六日至九十四年一月七日新增或修
    正之條文，就其所定數額提高為三倍」，是就現行刑法中，
    有關於罰金刑處罰之規定，即有比較新舊法之必要。本件被
    告所犯之幫助詐欺取財罪法定刑中設有罰金刑之規定，經比
    較增訂之刑法施行法第一條之一與被告行為時之罰金罰鍰提
    高標準條例第一條前段、現行法規所定貨幣單位折算新臺幣
    條例第二條結果，二者規定適用之結果並無不同，此部分尚
    無新法或舊法較有利於被告之問題。案經比較新舊法結果，
    新法既無較為有利之情形，依刑法第二條第一項前段，本件
    就幫助犯以外之規定，應一體適用被告行為時即修正前刑法
    規定論處。
四、
  (一)查上開不詳姓名年籍之成年男子與其他不詳姓名年籍之成年
    人，共同意圖為自己不法之所有，基於詐欺取財犯意聯絡，
    以電話對被害人甲○○謊稱其有信用卡債逾期未繳云云，使
    被害人甲○○陷於錯誤，而依對方指示操作，致將自己存款
    轉入他人帳戶，渠等所為係共同犯刑法第三百三十九條第一
    項之詐欺取財罪。
  (二)被告可預見該不詳姓名年籍之成年男子收購他人行動電話門
    號，係為供財產犯罪使用，猶基於幫助犯詐欺取財罪之不確
    定故意，將自己行動電話門號提供予該人使用，核其所為，
    則係犯刑法第三十條第一項前段、第三百三十九條第一項之
    幫助詐欺取財罪。
  (三)被告以幫助他人犯罪之意思，參與犯罪構成要件以外之行為
    ，為幫助犯，爰依刑法第三十條第二項規定，按正犯之刑減
    輕其刑。
  (四)爰審酌被告貪圖不法利益，提供行動電話門號予他人犯罪使
    用，使犯罪難以查緝，無異助長不法，因其行為導致被害人
    甲○○財產受損，並影響社會金融交易秩序，偵查中未能主
    動依傳喚到庭，係經檢察官發布通緝始到案，惟被害人甲○○所轉帳之八十萬元已遭凍結未被詐欺集團提領，且被告於
    本院審理時坦認罪行，足見尚知悔悟等一切情狀，併參酌公
    訴人之具體求刑，量處如主文所示之刑。又被告行為後，罰
    金罰鍰提高標準條例第二條業已刪除，而刑法第四十一條第
    一項前段關於易科罰金折算標準，已由舊法之銀元一百元、
    二百元、三百元，修正為新臺幣一千元、二千元、三千元，
    因屬科刑規範事項之變更，其折算標準為裁判時所應諭知，
    自有就新舊法規定比較之必要，經比較新舊法結果，以被告
    行為時之舊法較有利於被告，依刑法第二條第一項前段之規
    定，應適用被告行為時之舊法即修正前刑法第四十一條第一
    項前段、修正前罰金罰鍰提高標準條例第二條之規定，諭知
    以銀元三百元即新臺幣九百元折算一日為易科罰金之折算標
    準。
據上論斷，應依刑事訴訟法第二百七十三條之一第一項、第二百
九十九條第一項前段，刑法第三十條第一項前段、第三百三十九
條第一項、第三十條第二項、（修正前）第四十一條第一項前段
，罰金罰鍰提高標準條例第一條前段、（修正前）第二條，現行
法規所定貨幣單位折算新臺幣條例第二條，判決如主文。
中　　華　　民　　國　　96　　年　　3 　　月　　16　　日
                  刑事第十二庭  法  官  羅智文
上正本證明與原本無異。
如不服本判決，應於送達後十日內向本院提出上訴狀（須附繕
本），上訴於臺灣高等法院臺中分院。
                                書記官  廖春玉
中　　華　　民　　國　　96　　年　　3 　　月　　16　　日
附錄本案論罪科刑法條
刑法第三十條
幫助他人犯罪者，為幫助犯。雖他人不知幫助之情者，亦同。
幫助犯之處罰，得按正犯之刑減輕之。
刑法第三百三十九條第一項
意圖為自己或第三人不法之所有，以詐術使人將本人或第三人之
物交付者，處五年以下有期徒刑、拘役或科或併科一千元以下罰
金。
